【裁判字號】    92,財管,2
【裁判日期】    920910
【裁判案由】    
【裁判全文】
臺灣臺南地方法院民事裁定                            九十二年度財管字第二號
    聲  請  人  甲○○
右聲請人聲請對失蹤人乙○○選任財產管理人事件，本院裁定如左：
    主      文
選任甲○○（女，民國○○○年○月○○日生，身分證統一編號：Ｚ0000000
00號，住台北市○○區○○街六十二之八號四樓）為失蹤人乙○○之財產管理人。
程序費用由聲請人負擔。
    理      由
一、按「失蹤人失蹤後，未受死亡宣告前，其財產之管理，依非訟事件法之規定。」
    而關於失蹤人之財產管理事件，由其住所地之法院管轄。若失蹤人未置財產管理
    人者，其財產管理人依左列順序定之：１、配偶２、父母３、與失蹤人同居之祖
    父母４、家長。又失蹤人不能依前項規定定財產管理人時，法院依利害關係人之
    聲請，得就其財產之管理，以裁定命為必要之處分，或為選任財產管理人；民法
    第十條、非訟事件法第四十八條、第四十九條分別定有明文。
二、本件聲請意旨略以：失蹤人乙○○（女，民國○○○年○月○日生，身分證統一
    編號：無，最後住址：台南縣永康鄉建國村十二鄰四分子二五九號），於民國（
    下同）四十二年許，在台南市○○區○○路九巷九號之居住地附近走失，經家人
    四處尋覓無著，嗣於四十六年五月三十一日失蹤人之祖父趙讚臣舉家戶籍均由前
    開住址遷入台南縣永康鄉復興村一六鄰四分子二四三號（現址為：台南縣永康市
    建國里十二鄰影劇三村一五九號），因遷出當時趙讚臣並未向戶政機關申報失蹤
    人乙○○行方不明，遂於四十七年二月十五日代報戶籍遷出迄今。緣其家人目前
    為依「國軍老舊眷村改建條例」辦理申請輔助購宅權益承受案，有『陸軍第八軍
    團司令部（九二）實雲第四七○四號令轉囑「經國防部總政戰局審查，原眷戶次
    女乙○○行方不明之情事，請依辦理國軍老舊眷村改建注意事項第二條第六項規
    定，應向戶籍所在地之警察機關登記協尋，並依非訟事件法第四十九條之規定置
    其財產管理人‧‧‧」，檢附相關資料處理，本申請承受案暫緩審理‧‧‧』之
    要求。而乙○○九歲即已失蹤，至今生死未卜，其父親及祖父母早已死亡，母親
    亦已改嫁，且因其戶籍辦理遷出後，沒有再辦理遷入，所以亦無家長，故無法依
    非訟事件法第四十九條第一項之規定確定財產管理人。聲請人甲○○為失蹤人之
    大姊，因協助家族辦理前述購宅權益承受案，為相關利害關係人，為此爰依民法
    第十條、非訟事件法第四十九條第二項之規定，聲請選任甲○○為失蹤人乙○○
    之財產管理人等語。
三、經查：聲請人前開主張之事實，已據其提出戶籍謄本、台南縣警察局永康分局復
    興派出所受理查詢人口案件登記表影本、影劇三村自治會會長證明書、陸軍第八
    軍團司令部（九二）實雲字第四七○四號令影本為證，而前開影劇三村自治會會
    長左錫新所出具之證明書載明：「查本村一五九號眷戶趙讚臣（已故）其孫女乙
    ○○生於民國三十二年十月五日，確於民國四十七年二月十五走失，迄今行蹤不
    明‧‧‧。」等語，而依民法第八條之立法理由：「僅按失蹤云者，離去其住所
    或居所，經過一定年限，生死不分明之謂也。」是此所謂失蹤人，尚非泛指該人
    離去住所，不知其行蹤之謂，尚須符合「經過一定年限」、「生死不明」之要件
    始可，即所謂失蹤人者，除應有離去住所或居所，經過一定年限之要件外，更要
    有客觀發生之事實而有生死成謎之要件。核本案事實與前揭要件相符，是聲請人
    主張乙○○失蹤等情，應堪信為真實。茲因失蹤人乙○○之父親及祖父母均已過
    世，母親亦已改嫁，且本院依職權調閱乙○○家族相關之戶籍謄本，並無任何戶
    籍資料可確認乙○○之家長；而聲請人為失蹤人乙○○之大姊，目前因協助其家
    族依照「國軍老舊眷村改建條例」之規定，辦理申請輔助購宅權益承受案之相關
    事宜，故其以利害關係人聲請選任失蹤人之財產管理人，於法有據。從而依前揭
    規定，本院爰選任甲○○為失蹤人之財產管理管理人。
四、依非訟事件法第八條第一項，裁定如主文。
中      華      民      國    九十二    年      九      月      十      日
                              臺灣臺南地方法院民事家事庭
                                  法      官  張  菁
右為正本係照原本作成。
如對本裁定抗告須於裁定送達後十日內向本院提出抗告狀，並繳抗告費新台幣四十五
元。
中      華      民      國    九十二    年      九      月      十      日
                                  法院書記官  陳隆興


司法院資訊處製作；財團法人民間司法改革基金會備份。
